# 详式审计报告能否说已按照审计准则的规定执行了审计工作

提问人：yugycpa 时间：2011-06-22 08:28:47
《中国注册会计师审计准则第 1111 号——就审计业务约定条款达成一致意见》第二十一条规定： “如果相关部门规定的审计报告的结构或措辞与审计准则要求的明显不一致，注册会计师应当评价： （一）使用者是否可能误解从财务报表审计中获取的保证； （二）
如果可能存在误解，审计报告中作出的补充解释是否能够减轻这种误解。 如果认为审计报告中作出的补充解释不能减轻可能的误解，除非法律法规另有规定，注册会计师不应承接该项审计业务。 按照相关部门的这类规定执行的审计工作，并不符合审计准则的要求。因此，注册会计师不应在审计报告中提及已按照审计准则的规定执行了审计工作。” 详式审计报告（如经济责任审计报告、基建项目竣工财务决算审计报告等）的结构或措辞与审计报告准则要求的不一致，是不是也不能在审计报告中提及已按照审计准则的规定执行了审计工作？可除了审计报告的结构与措辞外，其他工作都是按照审计准则进行的呀。

回答人：chenyiwei
对审计准则的遵循不仅仅体现在审计程序的执行以及审计证据的取得和评价。作为审计过程的最终产品，审计报告的意见类型和措辞也应当符合审计准则的要求，整个审计项目的执行才能称为“遵循了中国注册会计师审计准则”。 这与财务报表的编制和列报中“遵循企业会计准则的声明”类似。会计准则所规范的内容包括会计要素的确认、计量、列报和披露。如果仅仅是在确认和计量方面遵循了企业会计准则的要求，而列报和披露方面没有完全遵循企业会计准则的要求（如未提供现金流量表、未按准则要求提供前期比较数据等），则也不能自称为“本财务报表符合企业会计准则的要求”。